臺灣高等法院刑事判決　　　　　　　　　　　九十年度上更(一)字第六一七號
　　上　訴　人
　　即　被　告　　庚○○
　　上　訴　人
　　即　被　告　　丁○○
　　共同指定辯護人　　李廣澤 (本院甲○辯護人
右上訴人因毒品危害防制條例案件，不服臺灣板橋地方法院八十八年度訴字第一九一
二號，中華民國八十九年七月二十一日第一審判決（起訴案號：臺灣板橋地方法院檢
察署八十八年度偵字第二００二七號、二００二九號）提起上訴，本院判決後經最高
法院發回更審，本院判決如左：
    主  文
原判決撤銷。
庚○○共同連續販賣第一級毒品，處無期徒刑，褫奪公權終身。扣案如附表二編號二
、五所示之第一級毒品海洛因沒收銷燬之，如附表二編號七至十三所示之物沒收。如
附表一所示販賣第一級毒品海洛因之犯罪所得之財物新臺幣陸拾壹萬參仟參佰元沒收
，如全部或一部不能沒收時，以其財產抵償之。又共同連續販賣第二級毒品，處有期
徒刑拾肆年。扣案如附表二編號一、三、六所示之安非他命沒收銷燬之，如附表二編
號七至十三所示之物沒收。如附表一所示之販賣第二級毒品安非他命之犯罪所得之財
物新臺幣壹佰萬柒仟元沒收，如全部或一部不能沒收時，以其財產抵償之。應執行無
期徒刑，褫奪公權終身。如附表二編號二、五所示之第一級毒品海洛因沒收銷燬之，
如附表二編號一、三、六所示之安非他命沒收銷燬之，如附表二編號七至十三所示之
物沒收，如附表一所示販賣第一級毒品海洛因之犯罪所得之財物新臺幣陸拾壹萬參仟
參佰元及販賣第二級毒品安非他命之犯罪所得之財物新臺幣壹佰萬柒仟元均沒收，如
全部或一部不能沒收時，均以其財產抵償之。
丁○○共同連續販賣第一級毒品，處無期徒刑，褫奪公權終身。扣案如附表二編號二
、五所示之第一級毒品海洛因沒收銷燬之，如附表二編號七至十三所示之物沒收。如
附表一所示販賣第一級毒品海洛因之犯罪所得之財物新臺幣陸拾壹萬參仟參佰元沒收
，如全部或一部不能沒收時，以其財產抵償之。又共同連續販賣第二級毒品，處有期
徒刑拾年。扣案如附表二編號一、三、六所示之安非他命沒收銷燬之，如附表二編號
七至十三所示之物沒收。如附表一所示之販賣第二級毒品安非他命之犯罪所得之財物
新臺幣壹佰萬柒仟元沒收，如全部或一部不能沒收時，以其財產抵償之。應執行無期
徒刑，褫奪公權終身。如附表二編號二、五所示之第一級毒品海洛因沒收銷燬之，如
附表二編號一、三、六所示之安非他命沒收銷燬之，如附表二編號七至十三所示之物
沒收，如附表一所示販賣第一級毒品海洛因之犯罪所得之財物新臺幣陸拾壹萬參仟參
佰元及販賣第二級毒品安非他命之犯罪所得之財物新臺幣壹佰萬柒仟元均沒收，如全
部或一部不能沒收時，均以其財產抵償之。
    事  實
一、庚○○（有妨害兵役、妨害自由、違反麻醉藥品管理條例及肅清煙毒條例等前科
    ，其中因違反麻醉藥品管理條例案件，於民國八十二年六月二十五日經本院分別
    就其施用毒品、偽藥、麻醉藥品管理條例罪名分別判處有期徒刑三年、一年、一
    年，並定其應執行有期徒刑四年八月確定，刑期起算日期為八十二年九月二十一
    日，指揮書執行完畢日期為八十七年二月四日，於八十三年七月六日假釋，嗣因
    違反麻醉藥品管理條例案件，經撤銷前開假釋，刑期起算日期為八十五年三月二
    十一日，指揮書執行完畢日期為八十八年十月三日，於八十七年七月二十三日假
    釋─其所有前科均不致使本案罪行構成累犯）、丁○○及乙○○（所犯販賣第二
    級毒品部分業由台灣板橋地方法院以八十八年度訴字第一九四五號判決確定，另
    所犯販賣第一級毒品部分未據起訴）意圖營利，基於販賣第一級毒品海洛因及第
    二級毒品安非他命之概括犯意聯絡，主要由庚○○負責毒品之貨源、帳務資金運
    用及接受洽購，另乙○○、丁○○主要擔任送交毒品予買受者及收款、記帳之工
    作，而自八十八年七月間起至八十八年八月間止，先後在臺北縣蘆洲市○○路四
    十二號二樓、三民路附近等地多次販賣第一級毒品及第二級毒品（毒品名稱、買
    受者及金額均如附表一所示，有關買受者及金額係以從被告處查扣之帳單上記載
    為準）。嗣於八十八年八月二十三日晚間經警查獲戊○○後，在警察安排下由戊○○打電話向丁○○佯稱購買安非他命，而由丁○○囑由乙○○依約將如附表二
    編號一所示之安非他命送至臺北縣蘆洲市○○路九十七號前欲與戊○○交易時，
    於同日二十三時四十五分許遭埋伏員警當場逮獲乙○○，經乙○○供出毒品之來
    源而循線先於八十八年八月二十四日晚上十一時三十分許，在臺北縣蘆洲市○○
    路二○四巷八號查獲庚○○，並扣得如附表二編號二、三所示之海洛因、安非他
    命、供施用毒品所用如附表二編號四所示之物（注射針筒僅一支）及如附表二編
    號十三所示之其所有供販賣毒品所用之分裝袋，復於同日晚上十一時五十分許，
    在臺北縣蘆洲市○○路四十二號二樓查獲丁○○，扣得如附表二編號五、六所示
    之海洛因、安非他命及渠等所有供販賣第一、二級毒品所用如附表二編號七至十
    二所示之物及供施用毒品所用如附表二編號四所示之注射針筒（二十三支）。
二、案經臺北市政府警察局移送臺灣板橋地方法院檢察署檢察官偵查起訴。
    理  由
一、訊據上訴人即被告 (下同)庚○○、丁○○均矢口否認有販賣毒品海洛因、安非
    他命之犯行，被告庚○○辯稱：伊自己每天用量很多，不可能會販賣，伊打過乙○○，所以乙○○才會誣陷伊且被告乙○○及證人戊○○於原審均已證稱係因其
    打過乙○○，乙○○為報復伊才誣陷伊，伊非帳單中之「大仔」，且於警訊僅稱
    不知道「軟」、「硬」之意義，之後說明乃警員自行加註；被告丁○○則辯稱：
    帳單是乙○○叫伊寫的，伊並不知道代表何意思，是乙○○說他寫的醜，所以才
    叫伊寫的。且從頭至尾都是乙○○亂講話，但房子都是乙○○在用的，房東也知
    道伊後來被抓，房子押金是乙○○去退的，若乙○○沒有住在那裡，房東怎麼會
    把押金退給他，而且毒品都是在他房間查到的，他都把責任推到別人頭上云云。
二、本案認定被告庚○○、丁○○有罪最主要之證據為另案被告乙○○及戊○○之供
    詞以及自扣案之帳單十二張及電話聯絡單三紙，被告爭執者，也以周、彭二人之
    供詞以及庚○○之警訊筆錄之真實性為答辯之重點。茲分述如下：
(一)另案被告乙○○就其於八十八年七月至八月間先後多次為被告丁○○及庚○○將
    安非他命交給如「大成」、「昌仔」、「龍飛」、「龍仔」、「阿輝」、「大胖
    」、「春山」、「彭奶」（戊○○）等人，並於收取款項後交給丁○○或庚○○
    ，缺錢時則由彼二人提供零用錢每次新臺幣（下同）三、五千元不等（參見八十
    八年度偵字第二００二九號第十三頁背面、第四五、四六頁、八十八年度偵字第
    二○○二七號第一七、一八頁），且於檢察官偵訊時亦陳稱戊○○是直接和庚○○聯絡，庚○○才叫伊送去給她。查獲當日係綽號「排骨」之丁○○囑伊將安非
    他命交給戊○○，並向彭女收取一萬元等情，業據其於警訊時及檢察官偵查中供
    承不諱（見同前偵查卷第十二頁至第十四頁、第四十五頁至第四十六頁、臺灣板
    橋地方法院檢察署八十八年度偵字第一九九七○號偵查卷第二十八頁至三十頁）
    從其多次供述所稱：「１. 「我在本（八十八）年七月底起至八月中旬止，替綽
    號『阿來』將安非他命賣給多人，分別賣給綽號『昌仔』三、四次」，每次半兩
    ，收一萬一千元。『龍飛』約四次，每次一兩，收二萬二千元。『大成』四次，
    每次一兩，收二萬二千元。『龍仔』約八次，每次一兩、二萬元。『彭奶』之戊○○四次，分別是一兩、二兩、四兩、五兩，分別收取二萬二千元、四萬元、八
    萬元及十萬元。但每次收到的錢都馬上交給『阿來』。」２. 「綽號『春山』、
    『阿暉』、『大胖』是『排骨』介紹認識的，『排骨』並交代我賣安非他命給他
    們三人每兩只能賺一千元。『大成』、『昌仔』、『龍飛』及『龍仔』是庚○○
    交給我安非他命才向他們收現金。」（參八十八年偵字第二００二七號卷第十七
    至十八頁）３. 「都是庚○○打電話給我叫我去向他拿安非他命之後送去給他們
    『昌仔』大約送了二、三次，每次大約收一萬一千元到一萬零五百元，『龍飛』
    、『大城』、『龍仔』、『彭奶』等也大約這個價錢及次數，收到的錢拿回去交
    給庚○○。」４. 「（你幫庚○○送安非他命他給你什麼好處？）我沒有錢他就
    會給我三千元或五千元。」５. 「（戊○○是透過你向庚○○買安非他命？）是
    她直接與庚○○聯絡，鄭才叫我送去給她。」上開供詞前後大致一致且除警訊外
    ，於檢察官偵查時亦做相同之供述，自足作為被告有罪之證據。且有證人戊○○
    於偵查中之下列證詞可為佐證。「１. 「（八十八年七、八月間你曾向庚○○買
    安非他命或海洛因？）我都不是直接向他本人接洽，都是透過他的一個小弟綽號
    「排骨」的人，他長得胖胖的」、２. 「八十八年七、八月間打電話給排骨說要
    買安非他命，每次都買半兩一萬一千元，排骨就叫乙○○送安非他命到蘆洲市○○路的加油站給我，共買了四次，海洛因是在八十八年七月間買了一次二千元，
    一點點而已，他向我報價說一‧五分海洛因要五千元，我沒有那麼多錢，只買二
    千元，只買這一次。」、３. 「（你知道排骨是幫庚○○賣毒品？）是排骨講過
    一次要買半兩的規定是他老大庚○○規定的」、４. 「（你這次如何被查獲？）
    我先被警察抓到，警察叫我打電話給排骨說要買安非他命，排骨說他在喝酒，他
    會叫人送過去，我在約定地點加油站乙○○就送安非他命來，隔天警察就去搜庚○○及丁○○的住處，就抓到他們。」（參見八十八年度偵字第二○○二九號偵
    查卷第五十至五十一頁正面）、５. 「（安非他命的來源？）我打電話給排骨，
    要買半兩，約在蘆洲市○○路，他就叫乙○○拿來給我，查獲當時是我配合警方
    查上源才查到乙○○的，以前均以同法向乙○○買半兩，「阿萊仔」說以後至少
    買半兩才賣，我原本向「阿萊仔」買，後來他說他已交乙○○及『排骨』做，並
    給他們電話，要我自己與他們聯絡，七、八月間我叫了四、五次，共二兩，一次
    半兩，均我自己用。」（參見八十八年度偵字第一九九七○號偵查卷第二十四頁
    ），６. 其又於台灣板橋地方法院八十八年訴字第一九四五號刑事案件（被告為
    乙○○）審理中證稱：「（乙○○拿安非他命給你是否被警察查到？）排骨說要
    買安非他命，我故意打給他，我配合警察辦案，後來叫被告（乙○○）送安非他
    命來，就被查到。」、７. 「（跟排骨買過幾次安非他命？）買過四、五次，每
    次都是乙○○送過來，有一次是排骨送過來，那一次跟乙○○一起過來，也是乙○○拿給我。」、８. 「（每次買都買多少？）每次都買半兩，半兩一萬元，有
    時一、二萬元，大部分都買半兩，有買過一次一兩。」。從戊○○之供詞有關購
    買毒品之次數雖與帳單所載不同，(其理由詳如後敘)但由彼二人前開供詞參互以
    觀，被告二人之前開犯行已見明顯。
(二)再由被告丁○○於警訊中供稱：「伊住於臺北縣蘆洲市○○路四十二號二樓，是
    由伊出面承租，由友人庚○○支付租金新臺幣壹萬元，現與友人綽號「黑豬」之
    乙○○同住，警方查扣之帳單及電話聯絡單上，除了字跡較潦草的是乙○○所寫
    外，大部分都是乙○○叫伊寫的、在帳單編號七及十二所登記的「已入帳大仔」
    是表示錢已足數交給「大仔」、「大仔」就是庚○○，帳單上入帳的金額是伊至
    庚○○之住處─民族路二○四巷八號當面交給他、認識乙○○不久後即由他介紹
    認識庚○○（參八十八年偵二００二九號偵訊筆錄第七頁）；且被告丁○○於偵
    查時亦坦認其綽號為排骨（參見前偵字第二００二九號偵訊筆錄第六頁）；前開
    證言及供詞互核相符，而以被告丁○○名義租用臺北縣蘆洲市○○路四十二號二
    樓房屋，亦有房屋租賃契約書一份在卷足稽，雖被告庚○○於本院訊問時矢口否
    認其綽號為「大仔」，其綽號係「細梨」（台語），其根本不知「大仔」係指誰
    ，皆係乙○○誣陷等語，然承前所述，另案被告乙○○於警訊筆錄及檢察官偵訊
    時皆指稱係幫庚○○及丁○○販毒，復有證人戊○○之警訊筆錄及檢察官偵訊筆
    錄可稽，雖乙○○及戊○○嗣後於原審時陳稱係因與庚○○有恩怨才誣陷庚○○
    ，但丁○○確有販毒，另參以乙○○警訊筆錄製作警員廖繼照之證詞可知乙○○
    與戊○○製作筆錄當時係分開分別接受訊問，且原審訊問證人有無提供「阿來」
    照片供戊○○指認時，證人廖繼照亦證稱：「是戊○○先供出庚○○這個名字，
    我們再調口卡。」，綜上所述，雖乙○○與戊○○嗣後均稱庚○○未販毒，係渠
    等誣陷伊，然參酌製作警訊筆錄之員警廖繼照之證詞，可知乙○○與戊○○之警
    訊筆錄確係分別製作，故戊○○稱係依乙○○所告知之內容而製作筆錄顯係事後
    為迴護被告庚○○之詞，顯不可採。又乙○○、戊○○於本案所作之警訊筆錄及
    檢察官偵訊筆錄及戊○○於乙○○案（原審八十八年訴字第一九四五號）均證稱
    排骨丁○○有販賣海洛因及安非他命予戊○○，故此部份之證詞應屬可採。被告
    丁○○於本院否認其綽號為排骨云云，然其綽號為排骨除有其在警訊中之供述外
    ，更有乙○○之供詞可相印證，顯見被告企圖以否認排骨之號來影響乙○○之上
    開供詞之證據力，自不足取。
(三)被告兩人質疑戊○○及乙○○前開供詞之證據力，庚○○質疑部分，有關乙○○
    販賣第一級毒品部分，未據檢察官起訴固為事實，但此為起訴是否完備問題而已
    於被告犯行之認定不生影響，又戊○○究竟是主動投案或是如警員許炳煌所稱逮
    捕到案，其間彭女與警員如何互動及條件交換攸關辦案技巧，且彭女既因通緝犯
    被捕，身上又無毒品查扣，承辦警員縱未將之移送地檢署歸案，而設法說服彭女
    並查出被告等販毒之犯行，難謂有何不法？至於彭女有無到北監探視庚○○，亦
    不能影響彭女上開證詞之證據力。又有關「八十八年八月二十三日晚間經警查獲
    戊○○後，由戊○○打電話向丁○○佯稱購買安非他命，而由丁○○囑由乙○○
    依約將如附表二編號一所示之安非他命送至臺北縣蘆洲市○○路九十七號前欲與
    戊○○交易時，於同日二十三時四十五分許遭埋伏員警當場逮獲乙○○，經乙○○供出毒品之來源而循線先於八十八年八月二十四日晚上十一時三十分許，在臺
    北縣蘆洲市○○路二○四巷八號查獲庚○○」一節，戊○○與乙○○在檢警所為
    供詞，雖不一致，然由彭女於檢察官偵查時所供「（你這次如何被查獲？）我先
    被警察抓到，警察叫我打電話給排骨說要買安非他命，排骨說他在喝酒，他會叫
    人送過去，我在約定地點加油站乙○○就送安非他命來，隔天警察就去搜庚○○
    及丁○○的住處，就抓到他們。」（參八十八年偵字第二００二九號卷第五十至
    五一頁）經核與乙○○在另案偵查中所供「問：(查獲安非他命１６. ２公克是
    你的？)答：.... 不是我的。(問何人的？)答：綽號排骨叫我將該安非他命交給
    戊○○。(問你負責運送安非他命給戊○○？)答是排骨要我拿給他的。(問排骨
    有無叫你向戊○○收錢)答叫我收１１５００。(問時間？)答八十八年八月二十
    三日二十三時許。(以上見八十八年偵字第一九九七○號卷第二八頁)經核上開供
    詞互相一致，且都是在檢察官偵查中所供，自應以此為事實之認定，因此乙○○
    在警訊所供「我今（廿三）日被警方查獲之安非他命一包是綽號『彭奶』之女子
    以行動電話0000000000聯絡約在北縣蘆洲鄉○○路九七號前，我要以一萬零五百
    元賣給她，才因此被警方查獲。其來源是向綽號『排骨』購買的。」不符事實，
    自不足取。再由上開戊○○及乙○○之供詞，被告庚○○供稱其與戊○○素不相
    識，顯亦為卸責之藉口。
(四)被告庚○○又質疑警訊筆錄之證據力，經本院勘驗八十八年八月二十五日被告庚○○之警訊筆錄，其錄音帶經播放核與筆錄內容相符，錄音帶內確有「硬的是安
    非他命，軟的是海洛因」這句話，雖然被告只稱是照著唸，但訊問被告應全程連
    續錄音，錄音的方式刑事訴訟法並無特別之規定，一問一答固最理想，但於釐清
    案情後，預備好筆錄再一問一答，倘被告並不反對，顯亦出於被告之自由意志，
    其具有證據力自不待言。又戊○○之筆錄雖未向警局調到錄音帶，但其在本案屬
    證人之性質，是否全程錄音並不影響其證據力。
(五)另自扣案之帳單十二張及電話聯絡單三紙以觀：
    １、帳單中記載「大城」、「大胖」、「春山」、「碰奶」、「昌兄」、「龍飛
        」等買受者與乙○○所供相同。
    ２、帳單上載明：「軟」、「硬」字樣，業據被告庚○○於警訊中坦承「軟」係
        指海洛因；「硬」係指安非他命（見八十八年度偵字第二○○二七號偵查卷
        第十一頁背面），與海洛因、安非他命其顆粒特性相合，又就所載「碰奶硬
        半１００００」、「碰奶硬半１００００」、「碰奶硬１‧５３００００」
        、「碰奶硬半１００００」、「碰奶硬半１００００」、「碰奶軟伍５００
        ０、「碰奶軟伍」、「碰奶硬半１」 (偵字第２００２７號卷第２１頁)（
        碰奶指戊○○，硬指安非他命、軟指海洛因，其後為重量、價格），與證人
        戊○○前開陳述購買次數及數量雖略有不同，但有關毒品交易過程及方法大
        致相同，彭女偵訊所供或因記憶不全，或因避重就輕，但既有帳單扣案為證
        ，即應以帳單為認定依據。而被告丁○○自承其中較工整部分為其所書寫，
        此與被告丁○○於原審當庭所書寫附卷之字跡憑肉眼即可知為同一人所寫（
        見原審卷第一八三頁）；至於其他較潦草之部分，被告丁○○供承係另案被
        告乙○○所為，亦與乙○○當庭所書寫之字跡吻合（原審卷第二二四頁），
        且不論被告丁○○或乙○○所書寫者均包含「軟」、「硬」之記載，則若非
        親涉販賣情事，衡情當無為此帳單之書寫；至於被告丁○○雖以帳單係乙○○要伊填載云云為辯，然觀乎填載所佔之比例，被告丁○○填載者幾佔八成
以上，且其中尚有諸多金額之細部計算，苟非參與販賣情事，豈有願花費工
        夫於此涉及犯罪之事，所辯實與常情相悖而洵無足採。
    ３、電話聯絡單上「大仔」之呼叫器之號碼－0000000000號（係庚○○之女友己○○所申辦，此據己○○自承，且有中華國際傳呼股份有限公司
        八十九年五月二十六日中總八九字第○五二六之一號函附卷足稽），業為被
        告庚○○供承為其所用；且帳單上寫明「入７萬現金剩１０００還要再給大
        仔２５０００」（見編號十一）、「入帳大仔２５０００」（見編號十二）
        、「已入帳大仔」（見編號七）、「２萬已入大仔帳」、「要再四萬還大仔
        」（見編號八），而就此被告丁○○已供述：「已入帳大仔」是表示錢已足
        數交給「大仔」、「大仔」就是庚○○，帳單上入帳的金額是伊至庚○○之
        住處─民族路二○四巷八號當面交給他等語業如前述，是被告庚○○於本案
        負責第一級毒品海洛因及第二級毒品安非他命毒品帳務資金運用實堪認定。
        雖被告庚○○嗣辯稱該呼叫器係己○○借其使用二、三天云云，而於原審八
        十九年七月七日審理中證人己○○亦到庭證稱：係向「大包」買毒品而積欠
        金錢乃申辦前開呼叫器用以抵債，嗣「大包」還伊後乃借予被告庚○○云云
        ；然微論此與己○○於偵查中所供稱：係向「東東」購買毒品一節（參見八
        十八年度偵字第二○○二七號偵查卷五十三頁背面）已屬有間，況於本案經
        偵審程序近一年始出面為此陳述，其附合迴護之情至為灼然，難予採信，故
        不能執此為被告庚○○有利之認定。
(六)扣案之安非他命、海洛因分別合計達五百四十二‧二九六八公克及一○二‧八一
    公克（驗餘淨重）此有法務部調查局檢驗通知單（八十九年三月二十日＜８９＞
    陸字第８９０１４３９０號、八十九年三月二十日＜８９＞陸字第８９８９０１
    ４４０３號、八十八年十月十二日＜８８＞陸字第８８１５７５７３９號、八十
    八年十月十一日＜８８＞陸字第８８１７５６９５號）、法務部調查局八十九年
    五月二十九日（８９）陸（一）字第八九○三九○二一號函及憲兵司令部刑事鑑
    識中心八十八年十月八日（８８）綱得字第一三六九五號鑑驗通知書在卷足佐，
    其數量甚鉅，復有扣案如附表二編號七至十三所示之研磨機、電子秤、分裝袋（
    大小自○號至四號不等，且其中部分已黏貼標籤２全、４全等表明重量）、分裝
    匙、帳單、電話聯絡單等物，顯然被告等並非單純購入毒品供己使用；雖被告矢
    口否認販賣毒品，且對毒品來源之販賣價格，未見吐實，惟毒品海洛因、安非他
    命取得不易，而販賣毒品海洛因、安非他命，事涉重典，最重可判處死刑，最輕
    亦為七年以上有期徒刑，被告甘冒性命或重典交予他人，且次數眾多，揆諸情理
    ，自不可能未賺取利潤，其有營利之意思，牟利販賣亦明。
(七)另被告庚○○尚以伊自己每天用量很多，不可能會販賣，伊打過乙○○，所以乙○○才會誣陷伊云云為辯；惟既使用量大，則被告庚○○甫於八十七年七月二十
    三日假釋出獄（有臺灣高等法院檢察署刑案紀錄簡覆表在卷足按），又如何支應
    龐大之購買毒品之開銷？由此益見其販賣牟利之情；再則被告庚○○於警訊中辯
    以係乙○○「平時不做事，每次向我借錢花用，有時不借他，罵他，而誤以為我
    不照顧他，才檢舉我的。」（見八十八年度偵字第二○○二七號偵查卷第十一頁
    背面），而乙○○嗣於原審則以「他（庚○○）不讓我吸安非他命，就打我，到
    警察局時，我因他打我就把他供出來」（見原審八十九年二月十八日訊問筆錄）
    ，二者所辯相歧，且庚○○於本院審理時主張乙○○與其係同村之人，渠回去時
    看乙○○沒有工作，所以就帶乙○○到台北庚○○之堂兄所開餐廳當小弟，乙○○跟伊借錢，借過幾次就不借給他了，後來乙○○吸安伊罵乙○○，並因此而打
    乙○○等，然乙○○僅係未滿二十歲之年輕人，又庚○○本身亦陳稱乙○○常向
    伊借錢，則被告庚○○、丁○○主張係乙○○自己販毒，渠等並未販毒為不可採
    ，原因為毒品海洛因、安非他命均屬不易取得且市價高昂之物品，乙○○既然連
    日常生活皆須向庚○○借貸，則渠是否有財力供作販毒之資金，即有可疑。此等
    說法俱屬臨訟虛編及迴護之詞甚明，再者，雖證人戊○○嗣後翻異前供，改稱是
    乙○○叫伊於警訊中為該等陳述云云；然詰諸乙○○先則稱：「有分開做筆錄，
    戊○○作筆錄時，我沒有跟他講話。」、「戊○○的綽號是『碰奶』（臺語），
    在車上有和她說話。」、「（在車上跟她說什麼？）我忘了，（後改稱）在車上
    跟他說『阿來』」（見原審八十九年五月九日訊問筆錄），而證人即對戊○○為
    警訊之警員許炳煌到庭結證稱：「（筆錄）是我所製作，當天戊○○通緝被查獲
    ，是當天在外逮捕的，她供出安非他命來源，筆錄是依她自己所述而記載。」、
    「（乙○○是如何到案的？）是請戊○○聯絡乙○○到案的。」、「（對於戊○○說他講出被告是乙○○給他看警察打出的資料他不認識被告，被告有無賣安非
    他命他不知道，有何意見？）戊○○是晚上七、八點查獲，乙○○是二十三點四
    十五分查獲的。戊○○所述與事實不符。」，又證人即訊問乙○○之警員廖繼照
    亦結證稱（乙○○和戊○○製作筆錄時是否兩人是分開的？）是，兩人無法交談
    。」（以上許炳煌、廖繼照之證詞均俱見原審八十九年五月九日訊問筆錄），是
    乙○○、戊○○嗣後改口無非圖為被告庚○○脫罪甚明。
(八)最高法院發回要旨指示關於戊○○之證述及帳單，其於偵查中稱每次買安非他命
    半兩，新台幣一萬二千元共買四次，買海洛因一次二千元。於台灣板橋地方法院
    檢察署八十八年度偵字第一九九七○號乙○○違反毒品危害防治條例案件偵查中
    稱安非他命買了四、五次，共二兩，一次半兩，又於同案第一審審理時稱買安非
    他命四五次，每次買半兩一萬元，有時一、二萬元，大部分都買半兩，有買過一
    次一兩。而帳單記載「碰奶硬半１００００」、「碰奶硬半１００００」、「碰
    奶硬１. ５３００００」、「碰奶硬半１００００」、「碰奶硬半１００００」
    、「碰奶軟伍５０００」（碰奶指戊○○，硬指安非他命、軟指海洛因，其後為
    重量、價格），證人戊○○對於購買毒品之次數、金額前後供述不一，並與帳單
    所載不相一致，原審未予查明何者可採等語，本院於更審時，傳拘戊○○無著，
    且被告所犯又屬重罪，若要等彭女拘提到案才告結案，怕被告將受長期羈押而案
    件無法終結，因此，僅能從卷內彭女幾次供述及扣案之帳單作為研判，按人的記
    憶有限，且因回憶式的陳述重點常有不同而幾次陳述內容不一，乃是正常之事，
    但文書記載每次都是行為後加以記載，正確性比個人記憶更高，況帳單又是他人
    所記，更應認帳單之正確性高於個人記憶，自應採帳單所載戊○○購買之次數為
    準。其在偵審中所供次數有所出入，或因記憶不全，或因陳述重點不同，亦有可
    能為減輕刑責而避重就輕，原因很多，但既不以其為認定之依據，自不必深究。
三、綜上所述，本案被告犯行已臻明確，被告庚○○、丁○○之犯行均堪認定。
四、被告丁○○請求傳訊
    負責搜索之員警廖繼照，以玆釐清證物確切藏匿之位置，且客廳是否有住宿臥
      寐之跡象等。
    請求傳訊房東丙○○，以究明當初接洽之狀況及乙○○是否有向房東索討押金
      之事。
    請求查證0000000000行動電話究為何人申請使用，以證明乙○○確
      係該電話之申請使用人，戊○○係以該電話向乙○○聯絡購買毒品。
    按被告丁○○請求傳訊當時負責搜索之警員廖繼照，以查明搜索當時起出之毒品
    究係置放於該屋何處？按此點已經原審傳訊證人廖繼照供明在卷，被告再請求調
    查此同一證據，顯無再予調查之必要。又請求傳訊房東丙○○一事，因共同被告
    庚○○主張在其住處所起出之房屋租賃契約，係因被告丁○○向其借錢繳付租金
    ，為取信於被告庚○○，故將房屋租賃契約放置其住處而未拿走，被告主張房屋
    係由乙○○承租，且押金係由乙○○支付，案發後乙○○還去向房東要回押金等
    ，按乙○○年僅十九歲，且經常向被告庚○○借用金錢，有如前述，則乙○○何
    來多餘金錢租屋供自己與被告丁○○同住，顯見被告此項聲請僅屬拖延訴訟之手
    段，殊無傳訊之必要。又被告丁○○請求調查0000000000行動電話之
    申請人為誰，按戊○○雖陳稱其係撥打該電話號碼以聯絡購買毒品之事，而查獲
    乙○○到案亦係撥該電話號碼聯絡購買安非他命而被警察查獲到案，似可證明該
    電話為乙○○使用，但如前所述，被告庚○○既將販毒事項交予被告丁○○及乙○○負責，且戊○○與乙○○係情侶關係，則戊○○直接找乙○○接洽非無可能
    。故被告丁○○請求查證該電話之申請人為誰並不致使本案之事實認定有何差異
    ，故其請求調查事項應認與案情無關，故不予調查，玆併予敘明。
五、核被告庚○○、丁○○所為，均係犯毒品危害防制條例第四條第一項之販賣第一
    級毒品罪，及同條第二項之販賣第二級毒品罪。被告持有第一級、第二級毒品之
    低度行為，應分別為販賣第一級毒品、第二級毒品之高度行為所吸收而不另論罪
    。被告庚○○、丁○○二人與乙○○間就上開犯行有犯意聯絡及行為分擔，應論
    以共同正犯。渠等分別為販賣第一級毒品、第二級毒品先後多次犯行，均時間緊
    接，方法相同，且其所犯罪名之構成要件復屬相同，顯係基於概括之犯意，反覆
    所為，應各依刑法第五十六條之規定各論以一罪，除死刑、無期徒刑不得加重外
    ，就其餘之法定刑依法加重其刑；雖公訴人就被告販賣第一級毒品海洛因之犯行
    ，僅就八十八年七月間賣予戊○○部分為起訴，另就被告販賣第二級毒品安非他
    命之犯行亦僅就賣予「昌仔」、「大成」、「龍飛」、「春仔」、「春山」、「
    阿輝」、「大胖」及戊○○部分為起訴，對於如附表一所示其餘之販賣行為未據
    起訴，惟該未起訴部分與起訴部分有連續犯之裁判上一罪關係，為起訴效力所及
    ，本院自應加以審理，附此敘明。被告所犯上開連續販賣第一級毒品及第二級毒
    品二罪，犯意各別，犯罪構成要件不同，應分論併罰。原審論罪科刑，固非無見
    ，但第一審判決事實及理由欄關於販賣第二級毒品係認定基於概括犯意為之，但
    於主文欄均未記載連續字樣，已有矛盾，又毒品危害防制條例第十九條第一項規
    定，犯第四條至第九條、第十二條、第十三條或第十四條第一項、第二項之罪者
    ，其供犯罪所用或因犯罪所得之財物，均沒收之，係採義務沒收主義，自應優先
    於刑法第三十八條第一項第二款、第三款之規定而為適用，原審既認扣案之分裝
    袋、研磨機、分裝匙、電子秤、帳單及電話聯絡單等係被告所有供販賣第一、二
    級毒品所用之物，自應優先適用毒品危害防制條例第十九條第一項之規定諭知沒
    收，乃竟依刑法第三十八條第一項第二款宣告沒收，自有違誤，因此，應將原判
    決撤銷改判，仍依上開法條論處。爰審酌被告之素行、犯罪後飾詞冀免刑責及渠
    等之犯罪動機、目的、販賣次數與對象眾多所生危害非輕等一切情狀，就販賣第
    一級毒品之犯行各量處被告無期徒刑，並依法宣告褫奪公權終身；另就販賣第二
    級毒品之犯行各量處被告庚○○有期徒刑拾肆年，丁○○有期徒刑拾年，並均定
    其應執行之刑，為無期徒刑，褫奪公權終身，以示懲儆，用昭炯戒。扣案如附表
    二編號一、二、三、五、六所示之海洛因、安非他命為查獲之毒品，應依毒品危
    害防制條例第十八條第一項前段宣告沒收銷燬之；另附表二編號七至十三所示之
    分裝袋、研磨機、分裝匙、電子秤、帳單、電話聯絡單等係被告所有供犯販賣第
    一、二級毒品所用之物，爰依同條例第十九條第一項沒收。如附表一所示之被告
    販賣第一級毒品海洛因所得之財物新臺幣陸拾壹萬參仟參佰元，販賣第二級毒品
    安非他命所得之財物新臺幣壹佰萬柒仟元，應依毒品危害防制條例第十九條第一
    項之規定宣告沒收，如全部或一部不能沒收時，以其財產抵償之；至於扣案如附
    表二編號四所示之吸食器、注射針筒等，係供施用毒品所用之物，尚難認與本案
    相涉，自不能於本案宣告沒收，附此敘明。
六、據上論斷，應依刑事訴訟法第三百六十九條第一項前段、第三百六十四條、第二
    百九十九條第一項前段、毒品危害防制條例第四條第一項、第二項、第十八條第
    一項前段、第十九條第一項，刑法第十一條前段、第二十八條、第五十六條、第
    三十七條第一項、第五十一條第四款判決如主文。
本案經檢察官郭文東到庭執行職務。
中      華      民      國     九十一   年      四      月     十一     日
                                 臺灣高等法院刑事第九庭
                                     審判長法  官  李  文  成
                                           法  官  官  有  明
                                           法  官  周  盈  文
右正本證明與原本無異。
如不服本判決應於收受送達後十日內向本院提出上訴書狀，其未敘述上訴之理由者並
得於提起上訴後十日內向本院補提理由書（均須按他造當事人之人數附繕本）。
                                           書記官  吳  素  雲
中      華      民      國     九十一   年      四      月     十二     日
附錄：本案論罪科刑法條全文
毒品危害防制條例第四條第一項、第二項
製造、運輸、販賣第一級毒品者，處死刑或無期徒刑；處無期徒刑者，得併科新臺幣
一千萬元以下罰金。
製造、運輸、販賣第二級毒品者，處無期徒刑或七年以上有期徒刑；得併科新臺幣七
百萬元以下罰金。
附表一：
┌───┬───┬───────────────────────────┐
│      │      │販賣之毒品之次數及價金（被告犯罪所得－新臺幣）        │
│編號  │買受者├──────────────┬────────────┤
│      │      │        海      洛      因  │      安  非  他  命    │
├───┼───┼──────────────┼────────────┤
│ 一   │ 家興 │          一次，壹萬柒仟元  │       三次，貳萬肆仟元 │
├───┼───┼──────────────┼────────────┤
│ 二   │ 大城 │          六次，參萬肆仟元  │     六次，壹拾萬陸仟元 │
├───┼───┼──────────────┼────────────┤
│ 三   │ 阿明 │          一次，壹萬伍仟元  │                        │
├───┼───┼──────────────┼────────────┤
│ 四   │ 阿峰 │        六次，壹拾萬貳仟元  │六次，壹拾壹萬柒仟伍佰元│
├───┼───┼──────────────┼────────────┤
│ 五   │ 鴻仁 │              一次，捌仟元  │                        │
├───┼───┼──────────────┼────────────┤
│ 六   │ 一只 │                            │   二次，貳萬玖仟伍佰元 │
├───┼───┼──────────────┼────────────┤
│ 七   │ 小杰 │              一次，伍仟元  │                        │
├───┼───┼──────────────┼────────────┤
│ 八   │ 小高 │                            │           一次，壹萬元 │
├───┼───┼──────────────┼────────────┤
│ 九   │ 宗阿 │              一次，壹萬元  │                        │
├───┼───┼──────────────┼────────────┤
│ 十   │ 碰奶 │              二次，壹萬元  │ 既遂六次，柒萬壹仟元   │
│      │      │                            │另八十八年八月二十三日晚│
│      │      │           │間由警察安排由彭女打電話│
│      │      │                            │佯稱購買安非他命，查獲被│
│      │      │                            │告販賣第一二級毒品，此次│
│      │      │                            │因彭女並無購買之意思，應│
│      │      │                            │屬未遂。                │
├───┼───┼──────────────┼────────────┤
│十一  │ 大胖 │            十二次，陸萬元  │     一次，壹萬零伍佰元 │
├───┼───┼──────────────┼────────────┤
│十二  │ 阿萬 │              一次，伍仟元  │       二次，貳萬伍仟元 │
├───┼───┼──────────────┼────────────┤
│十三  │ 阿榜 │                            │           一次，陸仟元 │
├───┼───┼──────────────┼────────────┤
│十四  │ 春山 │          七次，肆萬玖仟元  │       二次，貳萬壹仟元 │
├───┼───┼──────────────┼────────────┤
│十五  │   坤 │          十次，陸萬貳仟元  │                        │
├───┼───┼──────────────┼────────────┤
│十六  │ 阿美 │              一次，伍仟元  │                        │
├───┼───┼──────────────┼────────────┤
│十七  │ 米偶 │              一次，伍仟元  │                        │
├───┼───┼──────────────┼────────────┤
│十八  │   呆 │              一次，伍仟元  │                        │
├───┼───┼──────────────┼────────────┤
│十九  │ 阿達 │      三次，貳萬玖仟參佰元  │                        │
├───┼───┼──────────────┼────────────┤
│二十  │ 和尚 │                            │       二次，伍萬壹仟元 │
├───┼───┼──────────────┼────────────┤
│二十一│ 鴻明 │              一次，伍仟元  │           一次，伍仟元 │
├───┼───┼──────────────┼────────────┤
│二十二│ 阿熊 │          四次，肆萬肆仟元  │                        │
├───┼───┼──────────────┼────────────┤
│二十三│ 阿郎 │              一次，伍仟元  │                        │
├───┼───┼──────────────┼────────────┤
│二十四│ 進兄 │          四次，參萬伍仟元  │                        │
├───┼───┼──────────────┼────────────┤
│二十五│ 宏仁 │          二次，壹萬參仟元  │       三次，柒萬伍仟元 │
├───┼───┼──────────────┼────────────┤
│二十六│ 王田 │          三次，貳萬柒仟元  │       二次，參萬柒仟元 │
├───┼───┼──────────────┼────────────┤
│二十七│ 阿弟 │              一次，伍仟元  │                        │
├───┼───┼──────────────┼────────────┤
│二十八│ 昌兄 │          四次，壹萬玖仟元  │     │
├───┼───┼──────────────┼────────────┤
│二十九│ 大貼 │                            │           一次，壹萬元 │
├───┼───┼──────────────┼────────────┤
│三十  │ 龍興 │              一次，伍仟元  │                        │
├───┼───┼──────────────┼────────────┤
│三十一│ 黑松 │              一次，壹萬元  │       二次，壹萬玖仟元 │
├───┼───┼──────────────┼────────────┤
│三十二│ 阿敏 │              一次，伍仟元  │                        │
├───┼───┼──────────────┼────────────┤
│三十三│ 佳惠 │                            │           一次，貳萬元 │
├───┼───┼──────────────┼────────────┤
│三十四│ 東東 │                            │       一次，伍萬壹仟元 │
├───┼───┼──────────────┼────────────┤
│三十五│ 阿狗 │     一次，伍仟元  │                        │
├───┼───┼──────────────┼────────────┤
│三十六│ 阿泉 │                            │           一次，壹萬元 │
├───┼───┼──────────────┼────────────┤
│三十七│ 龍飛 │              一次，肆仟元  │       四次，捌萬捌仟元 │
├───┼───┼──────────────┼────────────┤
│三十八│ 昌阿 │              一次，伍仟元  │       三次，參萬參仟元 │
├───┼───┼──────────────┼────────────┤
│三十九│ 小政 │              一次，伍仟元  │                        │
├───┼───┼──────────────┼────────────┤
│四十  │ 阿宏 │                            │       一次，壹萬柒仟元 │
├───┼───┼──────────────┼────────────┤
│四十一│ 阿輝 │                            │     一次，壹萬零伍佰元 │
├───┼───┼──────────────┼────────────┤
│四十二│ 龍仔 │                            │         八次，拾陸萬元 │
├───┴───┼──────────────┼────────────┤
│合      計    │新臺幣陸拾壹萬參仟參佰元    │新臺幣壹佰萬柒仟元      │
└───────┴──────────────┴────────────┘
附表二：
┌──┬─────────┬──────────────┬───────┐
│編號│  名          稱  │   數               量      │   備     註  │
├──┼─────────┼──────────────┼───────┤
│ 一 │  安非他命        │ 壹包重壹拾伍點伍玖陸捌公克 │ 驗餘淨重     │
├──┼─────────┼──────────────┼───────┤
│ 二 │  海洛因          │ 參包共玖拾肆點貳參公克     │ 驗餘淨重     │
├──┼─────────┼──────────────┼───────┤
│ 三 │  安非他命        │ 壹包重拾伍點柒玖公克       │ 驗餘淨重     │
├──┼─────────┼──────────────┼───────┤
│    │  吸食器          │   壹組                     │              │
│ 四 ├─────────┼──────────────┤ 供施用毒品   │
│    │  注射針筒        │   貳拾肆支                 │ 所用之物     │
│    │                  │（庚○○處查獲壹支，丁○○處│              │
│    │                  │  查獲貳拾參支）            │              │
├──┼─────────┼──────────────┼───────┤
│ 五 │  海洛因          │ 玖包共重捌點伍捌公克       │ 驗餘淨重     │
├──┼─────────┼──────────────┼───────┤
│ 六 │  安非他命        │ 壹拾伍包共重伍佰壹拾點玖壹 │ 驗餘淨重     │
│    │                  │ 公克                       │              │
├──┼─────────┼──────────────┼───────┤
│ 七 │  分裝袋          │   壹大袋                   │              │
├──┼─────────┼──────────────┤ 供販賣毒品所 │
│ 八 │  研磨機          │   壹臺         │ 用之物       │
├──┼─────────┼──────────────┤              │
│ 九 │  分裝匙          │   參支                     │              │
├──┼─────────┼──────────────┤              │
│ 十 │  電子秤          │   壹臺                     │              │
├──┼─────────┼──────────────┤              │
│十一│  帳  單          │   壹拾貳張                 │              │
├──┼─────────┼──────────────┤              │
│十二│  電話聯絡單      │   參紙                     │              │
├──┼─────────┼──────────────┤              │
│十三│  分裝袋          │   貳拾伍個                 │              │
└──┴─────────┴──────────────┴───────┘
